【裁判字號】    97,易,426
【裁判日期】    970724
【裁判案由】    恐嚇取財等
【裁判全文】
臺灣基隆地方法院刑事判決               97年度易字第426號
公  訴  人  臺灣基隆地方法院檢察署檢察官
被      告  丙○○
                    （現另案於臺灣基隆監獄執行中）
            丁○○
上列被告因恐嚇取財等案件，經檢察官提起公訴（97年度偵字第
1069號），因被告所犯為死刑、無期徒刑、最輕本刑為3 年以上
有期徒刑或高等法院管轄第一審案件以外之罪，且於準備程序進
行中，被告先就被訴事實為有罪之陳述，經本院裁定進行簡式審
判程序，判決如下：
    主  文
丙○○以脅迫妨害人行使權利，處有期徒刑肆月；又共同意圖為
自己不法之所有，以恐嚇使人將本人之物交付，未遂，處有期徒
刑拾月；又意圖為自己不法之所有，以恐嚇使人將本人之物交付
，未遂，處有期徒刑拾月；又共同意圖為自己不法之所有，以恐
嚇使人將本人之物交付，未遂，處有期徒刑壹年肆月，扣案之行
動電話壹支，沒收之。應執行有期徒刑年，扣案之行動電話壹
支，沒收之。
丁○○共同意圖為自己不法之所有，以恐嚇使人將本人之物交付
，未遂，處有期徒刑捌月；扣案之行動電話壹支，沒收之。
    事  實
一、丙○○於民國97年2 月間某日，分別向乙○○等在基隆市○○區○○路「基隆果菜市場」經營水果行之商家批入柑橘等
    各式水果販售，尚未給付價金，因丙○○另涉他案，於97年
    2 月22日為警逮捕，其母趙張秀英為避免水果腐敗，遂自行
    決定請乙○○等人前來將水果搬回，待丙○○返回攤位時，
    發覺批入之水果均不翼而飛，即心生不滿，於97年2 月23日
    下午2 時許，以電話要求乙○○、A2、A3（真實姓名、年籍
    均詳卷）等人前往基隆市警察局第一分局忠二路派出所，要
    求A2、A3及乙○○之子胡森賢賠償，否則要提出竊盜告訴等
    語，經胡森賢等人表明係趙張秀英請求將水果搬回後，丙○○仍不思返家詢問，竟在上開派出所門口向胡森賢、A2揚言
    其係竹聯幫分子，若不解決，今天大家都別想走等語，以此
    脅迫方式妨害胡森賢、A2得循合法管道究明是否係經丙○○
    之母請求始將水果搬回，俾決定是否確有不當而應賠償丙○○之權利行使，胡森賢及A2即因受迫而分別將新台幣（下同
    ）3,600 元及2,400 元交予丙○○，另A3則非因受迫而自願
    支付800 元予丙○○。
二、丙○○見乙○○等商家願給付賠償金，且因在外負債頗多，
    竟分別為下列犯行：
（一）丙○○意圖為自己不法之所有，於97年2 月26日凌晨4 時
      許，與共計11名姓名、年籍均不詳之成年男子基於犯意聯
      絡，前往A2經營之商行，由丙○○向A2恐嚇稱其攤位尚有
      其餘物品不見，若不出面將會對A2家人不利等語，致A2心
      生畏懼；丙○○復接續於97年2 月29日某時，單獨前往上
      開商行，向A2恫稱其攤位有洋煙酒不見，A2等曾至攤位搬
      走水果之各商行均須賠償50萬元，否則不會善罷甘休等語
      ，又於97年3 月2 日下午某時，前往「基隆果菜市場」翻
      倒A2店內商品（毀損部分未據告訴），A2聞訊前來查看後
      ，前往基隆市警察局第四分局安樂派出所了解案情，丙○○仍在該派出所內，向A2佯稱其攤位上之洋煙酒遭搬走，
      要求A2賠償等語，經A2及警員通知趙張秀英前來說明後，
      丙○○始行離去，未能遂行恐嚇取財之犯行。
（二）丙○○於97年2 月23日發現店內水果遭搬走後，先以電話
      向A1（真實姓名、年籍詳卷）表示A1未經其同意將水果搬
      走，要告A1竊盜，要求A1立刻前往忠二路派出所處理等語
      ，經A1表明係經趙張秀英請求始將水果載回，丙○○仍不
      理會，A1遂佯向丙○○表示人在國外無法前往處理等情；
      丙○○遂另行起意，意圖為自己不法之所有，於97年3 月
      4 日凌晨某時，前往A1所經營之水果行，破壞店內桌、椅
      等物（毀損部分未據告訴），以此顯示欲加害A1財產之恐
      嚇方式迫使A1出面，復於同日上午11時許，撥打A1之行動
      電話，在電話中向A1佯稱其攤位內另有價值約4 、50萬元
      之洋煙酒遭搬走，目前各攤位均與其達成和解，要求A1以
      20萬元和解等語，A1即向丙○○表示僅搬回水果，未搬走
      其他物品等語，丙○○聞之即向A1恫稱：「你如果不肯給
      錢的話，那你也別想在基隆果菜市場生存，我每天吃飽閒
      閒，我也會帶兄弟到你住處等你」等語，致A1心生畏懼，
      並屢次央求，丙○○即表示至少要給8 萬元云云；嗣丙○○於同日為警逮捕，致未得逞。
（三）丙○○復另行起意，意圖為自己不法之所有，先於97年3
      月2 日上午11時30分許，前往乙○○所經營之水果行翻箱
      倒櫃（未致物品遭毀損），以此加害乙○○財產之方式予
      以恐嚇後，續於97年3 月4 日上午7 時許，與1 名身分不
      詳之成年男子基於意圖為自己不法所有之犯意聯絡，一同
      前往乙○○經營之水果行，由丙○○向乙○○及胡森賢佯
      稱其攤位另有價值6 、70萬元走私洋煙酒遭搬走，要求賠
      償20萬元等語，乙○○、胡森賢表示僅搬走柑橘等語，丙○○即向乙○○、胡森賢2 人恫稱：「我不管你那麼多，
      你是要賠還是不賠呢？我知道你家住哪裡，你若是不肯賠
      的話，那你出門要小心，我到時會叫一些兄弟拿一些走私
      洋煙酒放在你家，然後叫這些兄弟跟你要錢，坦白說基隆
      市有4 台警車被砸是我做的啦，到警察局砸電腦我都敢，
      你不信的話再試試看」等語，致乙○○、胡森賢心生畏懼
      並報警處理，經警抵達現場了解情形，丙○○等人始前往
      果菜市場辦公室，迨警員離去後，丙○○隨即指示上開男
      子要求胡森賢至果菜市場辦公室內談話，乙○○前往該辦
      公室再次表明未搬走其他物品等情，而丙○○仍要求賠付
      20萬元等語，乙○○見協調未果即返回商行，丙○○見乙○○不願聽從，帶同上開男子至車輛出入口，攔阻適欲駕
      車離去之胡森賢，再次向乙○○、胡森賢恫稱：「這件事
      情你一定要處理，如果不處理，基隆市你都不要出入，我
      會讓你死的很難看，不然我就不叫小趙」、「你不賠就對
      了，洋煙酒不見，就是你們拿走了，你的車號是5885，大
      家走著瞧」等語，致乙○○、胡森賢均心生畏懼，嗣警員
      復前來要求丙○○離去，乙○○、胡森賢始得返家；丙○○接續於同日上午9 時22分許前之不詳時間，前往翻倒乙○○商行內之各項陳設（未致物品毀損），復於同日下午
      4 時許，在基隆市○○路某處遇見丁○○，告知欲以恐嚇
      取財之方式獲取不法利得，允諾得手後將帶同丁○○玩樂
      ，丁○○亦可分得部分金錢，遂與丁○○基於意圖為自己
      不法所有之犯意聯絡，於同日下午5 時25分許一同前往乙○○住處，由丁○○在旁把風，丙○○則持自花圃內拾得
      之石塊敲擊乙○○所有車號5885-JT 號小貨車，毀損該車
      之前擋風玻璃、駕駛座車窗玻璃及後方車燈後離去，足以
      生損害於乙○○，同時以此舉恐嚇乙○○，致乙○○、胡
      森賢及其家人均深感恐懼，丙○○隨即再以電話連絡乙○○及胡森賢，在電話中表明上開車輛確係其砸毀，且再次
      向乙○○恫稱：「我今天就是要20萬，你無論如何就是要
      給，否則後果自己看著辦」等語，並於同日晚間7 時51分
      許，單獨前往乙○○住處，另撿拾石塊朝乙○○住處丟擲
      而砸中鐵門（未致鐵門損壞），乙○○見事態嚴重，隨即
      報警處理，經警前往蒐證，並扣得上開石塊2 塊後，丙○○又撥打電話，向乙○○重申必須賠償20萬元等語，復指
      示丁○○在電話中向胡森賢恫稱其老大是小趙，因胡森賢
      罵其老大，要胡森賢出來「輸贏」（台語）等語，並向乙○○恫稱：「我的換帖（台語）已經在跑路，一定要籌到
      錢」、「你如果希望家裡、車子多一個槍孔或是怎樣」、
      「你不用問我什麼名字，我們都是通緝犯，你們要拼也都
      沒關係，你如果希望家裡多一槍孔，也隨便你」、「不用
      明天講，明天講就30萬」等語，乙○○、胡森賢聞之均極
      為恐懼；經警指示乙○○、胡森賢佯允丙○○、丁○○之
      要求，約定在基隆火車站前交付金錢，乙○○、胡森賢即
      於同日晚間10時5 分許，攜帶現金10萬元前往約定地點，
      待丙○○、丁○○依約前來，丙○○經胡森賢要求書寫收
      據之際，警方當場上前逮捕，致丙○○等人之犯行未能得
      逞，且扣得丁○○所有用以恐嚇乙○○、胡森賢所用之行
      動電話1 支（內含門號0000000000號之SIM 卡1 張），始
      悉上情。
三、案經乙○○訴由基隆市警察局第四分局報請臺灣基隆地方法
    院檢察署檢察官偵查起訴。
    理  由
壹、程序事項
    被告丙○○、丁○○所犯者非為死刑、無期徒刑、最輕本刑
    為3 年以上有期徒刑之罪或高等法院管轄第一審案件，其於
    準備程序進行中，先就被訴事實為有罪之陳述，經告知其簡
    式審判程序之旨，並聽取公訴人、被告之意見後，本院依刑
    事訴訟法第273 條之1 第1 項之規定，裁定以簡式審判程序
    進行本案之審理。
貳、實體事項
一、事實認定部分
    上開事實，業據被告丙○○及丁○○於本院審理時坦承不諱
    ，復經證人趙張秀英、乙○○、胡森賢、A1、A2、A3於警詢
    及偵查中證述明確，另有恐嚇取財電話譯文、贓物認領保管
    單、車號5885-JT 號小貨車遭毀損之照片、石塊照片、扣案
    物照片等附卷可稽，足認被告丙○○及丁○○之自白與事實
    相符，事證明確，被告丙○○及丁○○之犯行均堪認定。
二、法律適用部分
（一）被告丙○○於97年2 月23日下午，在忠二路派出所門口，
      向胡森賢及A2表示其為竹聯幫成員等詞，要求胡森賢等人
      於當日與其解決水果遭搬走之賠償事宜，以此脅迫方式，
      使胡森賢及A2受迫而在未及確認搬走水果之行為有無不當
      ，是否果應給付賠償予被告丙○○之情形下，分別給付前
      開金錢予被告丙○○，足認被告丙○○之行為，已妨害胡
      森賢及A2行使確認有無賠償責任之權利，故核被告丙○○
      所為，係犯刑法第304 條第1 項之強制罪。至於檢察官固
      指A2未因被告丙○○之前開言詞感到恐懼，僅因延滯許久
      深覺煩悶，始給付2,400 元予被告丙○○，故被告丙○○
      所為僅成立強制未遂罪等情，惟被告丙○○已對A2為前開
      言詞，使A2無法行使確認有無賠償責任之權利，則被告丙○○所為即已該當強制既遂罪，因被告丙○○此部分行為
      非成立恐嚇取財罪，則A2是否係因聽聞被告丙○○前開言
      詞心生畏懼，始給付金錢，即非所問，是檢察官認被告丙○○此部分行為僅成立強制未遂罪一節，應有誤會，而行
      為既遂、未遂係犯罪狀態之不同，非處罰之獨立規定，自
      無變更起訴法條之問題，併此敘明。
（二）按刑法第346 條之恐嚇取財罪所謂恐嚇，係指以將來害惡
      之事通知他人，使其發生恐怖心之謂，舉凡以言詞、文字
      或舉動相恐嚇，將加害惡於他人之生命、身體、自由、名
      譽、財產者皆屬之，並不以言詞行之為限，而該言語或舉
      動是否足以使他人生畏怖心，應依社會一般觀念衡量之，
      如行為人之言語、舉動，依社會一般觀念，均認係惡害之
      通知，而足以使人生畏怖心時，縱被害人心理狀態特別，
      不因而畏怖，仍不能不認為行為人已著手實行恐嚇取財犯
      行，自應成立該罪之未遂犯；惟如交付財物非由於畏怖心
      所致，而另有其他企圖者，其恐嚇尚非既遂（最高法院51
      年台上字第746 號、42年台上字第440 號判例及最高法院
      84年度台上字第3257、813 號判決可資參照）。本件被告
      丙○○對A1、A2、乙○○、胡森賢為前開言詞及前往A1、
      A2、乙○○、胡森賢經營之商行破壞物品等舉動，與被告
      丙○○及丁○○前往乙○○、胡森賢住處砸毀車窗玻璃及
      以電話為前開言詞等舉動，衡情，均足以使人心生畏懼，
      復經證人A1、A2、乙○○及胡森賢等人證稱其等均因被告
      丙○○及丁○○等前開行為深感恐懼等語，參酌首揭所述
      ，被告丙○○及丁○○所為均已該當恐嚇之要件，惟A1、
      A2均未交付金錢予被告丙○○，另乙○○及胡森賢雖曾交
      付10萬元予被告丙○○及丁○○，然此係乙○○及胡森賢
      報警後，為使警方得於被告丙○○及丁○○出面取款時予
      以逮捕，始應允被告丙○○及丁○○之要求，亦即乙○○
      及胡森賢交付財物非由於畏怖心所致，參酌前開所述，被
      告丙○○及丁○○之行為均尚未既遂，故核被告丙○○及
      丁○○所為，均係犯刑法第346 條第3 項、第1 項之恐嚇
      取財未遂罪。
（三）被告丙○○、丁○○砸毀乙○○所有前開車輛之前擋風玻
      璃、駕駛座車窗玻璃及後方車燈，足以生損害於乙○○，
      核被告丙○○、丁○○所為，均係犯刑法第354 條之毀損
      罪。
（四）被告丙○○與身分不詳之11名成年男子就如事實欄二（一
      ）所示之犯罪事實間，以及被告丙○○分別與身分不詳之
      成年男子、被告丁○○就如事實欄二（三）所示之犯罪事
      實間，分別有犯意聯絡及行為分擔，應論以共同正犯。
（五）被告丙○○於如事實欄二（一）、（二）所示之時、地，
      分別對於A2、A1為前開恐嚇取財之複數舉動，與被告丙○○及丁○○於如事實欄二（三）所示之時、地，對於乙○○及胡森賢所為恐嚇取財之數個舉動，係分別基於單一恐
      嚇取財之犯意，於密切接近之時、地實施，應分別視為數
      個舉動之接續實施，為接續犯，應各論以一罪。
（六）被告丙○○於如事實欄一所示之時、地，以前開脅迫方式
      ，同時妨害A2及胡森賢前開權利之行使，為想像競合犯，
      僅論以一罪；又被告丙○○及丁○○以前開方式，同時對
      乙○○及胡森賢為恐嚇取財之犯行，亦為想像競合犯，僅
      論以一罪；另被告丙○○及丁○○為遂行恐嚇取財之犯行
      ，共同毀損乙○○所有之上開車輛，係以一行為同時觸犯
      恐嚇取財未遂及毀損等罪名，為異種想像競合犯，應從重
      以恐嚇取財未遂罪處斷。
（七）被告丙○○係於如事實欄二（一）至（三）所示之時、地
      ，分別對A2、A1及乙○○、胡森賢為恐嚇取財之犯行，與
      被告丙○○所為前開強制犯行，犯意各別，行為互殊，均
      應予以分論併罰。
（八）被告丙○○對於A1、A2，以及被告丙○○、丁○○對於乙○○、胡森賢雖均已著手為恐嚇取財犯行之實施，惟A1、
      A2均未給付金錢，且乙○○、胡森賢係為使警方得於被告
      丙○○及丁○○取款時進行逮捕，始交付金錢予被告丙○○及丁○○，亦即被告丙○○及丁○○所為前開犯行均僅
      屬未遂階段，應依刑法第25條之規定，分別按既遂犯之刑
      減輕之。
（九）爰審酌被告丙○○未先向其母詢問事件始末，竟以脅迫方
      式，迫使A2等人無法行使究明責任歸屬之權利，且被告丙○○正值年輕力壯之際，不思循正當工作途徑獲取生活所
      需，因見A2等人願給付賠償金，復進而杜撰理由，以言語
      恐嚇及毀損物品等暴力手段向不同被害人恐嚇取財，行為
      顯有不當，另被告丁○○僅為圖被告丙○○允諾之玩樂及
      金錢利益，即與被告丙○○共同對素非相識之乙○○、胡
      森賢為恐嚇行為，導致A1、A2、乙○○、胡森賢等人深感
      恐懼，又被告丙○○在派出所門口為前開強制犯行，復於
      果菜市場之公共場所內破壞被害人之物品，另與被告丁○○前往乙○○住處前破壞車輛，行為甚屬明目張膽，嚴重
      危害社會治安，均不宜輕縱，惟被告丙○○及丁○○於本
      院審理時均坦承犯行，並表悔悟，犯後態度尚屬良好，以
      及被告丁○○於犯罪結構中，係居於受被告丙○○指揮行
      事之地位等一切情狀，認檢察官就被告丙○○及丁○○分
      別具體求處有期徒刑3 年及8 月，尚屬妥適，而分別量處
      如主文所示之刑，並就被告丙○○部分，依法定其應執行
      之刑。
（十）扣案之行動電話1 支，為被告丁○○所有之物，且被告丙○○係以該電話與乙○○、胡森賢聯繫交付金錢之事，業
      經被告丙○○及丁○○供陳無誤，復有電話譯文在卷供參
      ，足認扣案行動電話確為被告丁○○所有供為本件犯行所
      用之物，應依刑法第38條第1 項第2 款之規定宣告沒收，
      又因被告丙○○及丁○○係共同對乙○○及胡森賢為前開
      恐嚇取財未遂之犯行，故扣案行動電話雖為被告丁○○單
      獨所有之物，本於責任共同原則，就該次犯行，仍應於被
      告丙○○所處主刑之後，併為沒收之諭知。至於扣案門號
      0000000000號SIM 卡1 張，固為被告丁○○使用之行動電
      話門號，惟該門號係林士凱向和信電訊股份有限公司申辦
      使用而取得，自啟用日後，即屬用戶林士凱所有，該門號
      於終止或解除契約時無須繳回等情，有和信電訊股份有限
      公司門號使用者資料查詢結果及96年4 月17日和信（業服
      ）字第09620400657 號函在卷供參，亦即該SIM 卡非屬被
      告丁○○所有之物；另扣案之石塊2 枚，固為被告丙○○
      朝向乙○○所有之車輛及住處鐵門丟擲之物，係屬供本件
      犯罪所用之物，惟該等石塊係被告丙○○自花圃內隨意撿
      拾而來，業經被告丙○○陳述明確，亦即該等石塊非屬被
      告丙○○所有之物；又扣案之鐵棍2 支，固經被告丙○○
      陳稱係其所有之物，係供向乙○○等人收取金錢時防身所
      用之物等語，惟無證據足供證明被告丙○○及蔡政賢曾使
      用扣案鐵棍為本件犯行，是無從認定扣案鐵棍係被告丙○○及丁○○所有供其等犯罪所用之物，又該扣案鐵棍及石
      塊亦非屬違禁物，與前開行動電話SIM 卡均無從宣告沒收
      ，而檢察官請求就扣案鐵棍宣告沒收一節，難謂有據，附
      此敘明。
據上論斷，應依刑事訴訟法第273 條之1 第1 項、第299 條第1
項前段，刑法第28條、第346 條第3 項、第1 項、第304 條第1
項、第354 條、第55條前段、第25條、第38條第1 項第2 款、第
51條第5 款，刑法施行法第1 條之1 ，判決如主文。
本案經檢察官甲○○到庭執行職務。
中    華    民    國    97    年    7     月    24    日
                  刑事第二庭法    官  邰婉玲
以上正本證明與原本無異。
如不服本判決應於收受本判決後10日內向本院提出上訴書狀，其
未敘述上訴理由者，並得於提起上訴後10日內向本院補提理由書
狀（均須按他造當事人之人數附繕本）「切勿逕送上級法院」。
中    華    民    國    97    年    7     月    24    日
                            書 記 官  彭筠凱
附錄所犯法條：
中華民國刑法第304條第1項
（強制罪）
以強暴、脅迫使人行無義務之事或妨害人行使權利者，處 3 年以
下有期徒刑、拘役或 3 百元以下罰金。
中華民國刑法第346條
（單純恐嚇罪）
意圖為自己或第三人不法之所有，以恐嚇使人將本人或第三人之
物交付者，處6月以上5年以下有期徒刑，得併科1千元以下罰金
。
以前項方法得財產上不法之利益，或使第三人得之者，亦同。
前二項之未遂犯罰之。
中華民國刑法第354條
（毀損器物罪）
毀棄、損壞前二條以外之他人之物或致令不堪用，足以生損害於
公眾或他人者，處2年以下有期徒刑、拘役或5百元以下罰金。


司法院資訊處製作；財團法人民間司法改革基金會備份。
